【裁判字號】    98,交聲,1952
【裁判日期】    980701
【裁判案由】    聲明異議
【裁判全文】
臺灣臺中地方法院交通事件裁定        98年度交聲字第1952號
原處分機關  交通部公路總局臺中區監理所（臺中市監理站）
異  議  人
即受處分人  乙○○
上列受處分人因違反道路交通管理處罰條例案件，對於交通部公
路總局臺中區監理所臺中市監理站九十八年六月十九日所為之處
分（裁監稽違字第裁六一－Ｇ九Ｈ○六二九五五號裁決書）聲明
異議，本院裁定如下：
    主  文
原處分撤銷。
乙○○汽車駕駛人，行經有燈光號誌管制之交岔路口闖紅燈，處
罰鍰新臺幣壹仟捌佰元，並記違規點數參點；又汽車駕駛人，駕
駛汽車有違反本條例之行為，經交通勤務警察制止時，拒絕停車
接受稽查而逃逸，處罰鍰新臺幣仟元，並記違規點數壹點。
    理  由
一、受處分人乙○○聲明異議意旨略以：異議人即受處分人乙○
    ○（下稱受處分人）於民國九十八年三月一日十七時二十分
    許，駕駛車牌號碼Ｆ九Ｐ－○八五號重型機車，行經臺中市
    ○○○路與西川一路口時，正好綠燈轉黃燈再轉紅燈，因距
    離路口太近，如要煞車必會停在路口阻礙另一方向的來車，
    因此沒有煞車，以致在越過路口時正好剛轉紅燈，並非闖紅
    燈。臺中市警察局第三分局的違規通知單認為是「闖紅燈」
    與事實不符。如依臺中市警察局第三分局九十八年五月八日
    的復函所述，可能使人誤認為是受處分人蓄意闖紅燈，但事
    實上僅是轉換燈號所造成的誤判，臺中市區○○○路口，在
    轉換燈號時，就常有汽車及機車越過路口之前就轉成紅燈。
    這種情形大家都會加速穿過，警察也沒有取締。此外，從警
    察的違規採證照片中，也不能看出受處分人是在紅燈的情形
    下闖過路口。因此，請查明事實，撤銷違反道路交通管理處
    罰條例第五十三條第一項之處罰。另當時並沒有警察在路口
    指揮交通，當受處分人騎車越過路口，燈號從綠轉黃再轉紅
    的時候，並沒有警察在路口制止受處分人。當受處分人過了
    該路口後，才看到前方約三、四十公尺遠處的路邊有警察站
    著，只看到其中一位高舉指揮棒左右揮動，但並沒有做出要
    受處分人停車接受稽查的手勢或其他明確的動作，例如平舉
    指揮棒揮動，或向車道作攔車手勢，或吹警笛等，受處分人
    誤以為警察是在表示受處分人於燈號轉換之際車速過慢，受
    處分人確實不覺得警察是要其停車接受稽查。請查明事實，
    撤銷違反道路交通管理處罰條例第六十條第一項之處罰云云
    。
二、按汽車(包括機器腳踏車)駕駛人，行經有燈光號誌管制之交
    岔路口闖紅燈者，處一千八百元以上五千四百元以下罰鍰，
    並依同條例第六十三條第一項第三款規定記違規點數三點；
    又汽車駕駛人，駕駛汽車有違反本條例之行為，經交通勤務
    警察制止時，不聽制止或拒絕停車接受稽查而逃逸者，除按
    各該條規定處罰外，處三千元以上六千元以下罰鍰，並依同
    條例第六十三條第一項第一款記違規點數一點；再汽車駕駛
    人之行為有闖紅燈、不服指揮稽查而逃逸之情形，當場不能
    或不宜攔截製單舉發者，得對汽車所有人逕行舉發處罰；第
    一項逕行舉發，應記明車輛牌照號碼、車型等可資辨明之資
    料，以汽車所有人為被通知人製單舉發；而逕行舉發，應按
    已查明之資料填註牌照號碼、車輛種類、車主姓名及地址，
    並於通知單上方空白處加註逕行舉發之文字後，由舉發機關
    送達被通知人，道路交通管理處罰條例第五十三條第一項、
    第六十條第一項、第七條之二第一項第一款、第四款、第四
    項、第六十三條第一項第一款、第三款、違反道路交通管理
    事件統一裁罰基準及處理細則第十一條第一項第四款分別定
    有明文。
三、經查：
（一）證人即原舉發員警甲○○（原名吳篤信）到庭具結證稱：
      「（問：本件違規事件舉發過程？）九十八年三月一日我
      是服十六點到十八點的巡邏勤務，我在十七點零五分左右
      ，依規定至舉發現場臺中市○○○路與建國北路口執行盤
      查職務。大約在十七點二十分左右，我發現一部重型機車
      由一名男子駕駛，先行闖越建國北路（崇倫街口）的紅燈
      ，當時是紅燈剛顯示，該駕駛接續又闖過建國北路與西川
      一路的紅燈，因為西川一路方向的車輛已經進入建國北路
      的路口，該車閃躲過其他的車輛繼續闖紅燈直行該路口，
      我見到狀況即鳴笛、用指揮棒指揮該車靠右停車接受盤查
      ，但是該車未停車接受盤查，仍繼續往烏日方向行駛，我
      現場以預備好的相機拍照該機車離去的情形存證，回所之
      後製單告發。（問：你是如何以指揮棒指揮該車停車受查
      ？）我是以左手拿指揮棒，當時我把警笛放在嘴巴，且有
      鳴笛，當下我也用左手以上下揮動方式去指揮該車停車。
      （問：你鳴笛、揮動指揮棒時，該車輛有無加速或者變換
      車道等情形？）我看到該駕駛人都沒有理會，也沒有去看
      有無警察在指揮、鳴笛，好像沒有注意到路邊的狀況，但
      我鳴笛、揮動指揮棒時，現場只有該部機車。」等語（見
      本院九十八年六月二十五日訊問筆錄），並提出職務報告
      一份、闖紅燈違規平面圖一張為證。
（二）又受處分人既稱當時已見員警於路邊揮動指揮棒，則其已
      知悉員警稽查之情事甚明。雖受處分人辯稱誤以為員警係
      要其加快車速，惟受處分人已越過路口後三、四十公尺才
      遭攔停，則受處分人既已越過該路口，衡情員警自無再令
      其加快車速離開之理，是受處分人所辯不足採取。另受處
      分人又辯稱所附照片不足證明違規情事云云，惟該照片為
      受處分人未接受盤查後離去之情景，而非闖紅燈當時之情
      景，業經證人甲○○結證在卷，是受處分人所辯尚有誤會
      。況且警員甲○○係執勤員警，其與受處分人間互不相識
      ，目睹及舉發受處分人之上開違規情事，衡情應無涉詞攀
      誣、或虛構違規事實以陷害受處分人之理，且據其上揭說
      明，亦應無誤看或誤為判斷之情事，警員執行公務本身受
      行政懲處責任之監督，到庭具結作證更以刑罰擔保其真實
      性，殊無甘冒行政懲處及刑法偽證罪責任，而刻意誣陷受
      處分人之必要，因此可信賴警員甲○○前開陳述為真實。
（三）按交通勤務警察或依法令執行交通稽查任務人員，開單舉
      發違反道路交通管理處罰條例所列之違規事實，經公路主
      管機關或警察機關所為之裁決處罰，本質上為行政處分，
      係公務員基於職務上權利，依法就特定之具體事件所為，
      並具有公法上效果之單方行政行為。而根據公務員為公法
      上行為具有公信力之原則，該行政處分當可被推定為真正
      ，且其據以依法處分之事實認定，亦應可推定為正確無誤
      ，故本此公信原則，立法者乃賦予行政機關違反道路交通
      事件統一裁罰基準及處理細則等相關規定，使交通勤務警
      察或依法令執行交通稽查任務人員得當機處分，以達成維
      護交通秩序及公共安全之行政目的。原處分機關裁決受處
      分人駕駛上開車輛行經有燈光號誌管制之交岔路口闖紅燈
      且經攔查不停逃逸，乃引據舉發通知單及相片為證，且舉
      發本件違規事件之員警甲○○，就本件如何查獲並舉發之
      經過，並於本院訊問時到庭證述無訛，已如前述。綜上事
      證，本件受處分人確有騎乘車號Ｆ九Ｐ－○八五號機車，
      於上述時、地闖紅燈並拒絕稽查逃逸之違規事實，堪予認
      定。
四、綜上所述，受處分人確有於前述時地，駕車行經有燈光號誌
    管制之交岔路口闖紅燈及拒絕停車接受稽查而逃逸之行為，
    甚為明灼。原處分機關援引道路交通管理處罰條例第五十三
    條第一項、第六十條第一項等規定據以裁罰，受處分人執上
    開事由指摘原處分不當，求予撤銷，固非可採，惟原處分機
    關漏未依道路交通管理處罰條例第六十三條第一項第三款、
    第一款規定，併各記受處分人違規點數三點、一點，仍有未
    合，原處分既有違誤，仍應由本院將原處分撤銷，依道路交
    通管理處罰條例第五十三條第一項、第六十條第一項、第六
    十三條第一項第一款、第三款違反道路交通管理事件統一裁
    罰基準表，裁罰如主文第二項所示，以資適法。
五、據上論斷，應依道路交通管理處罰條例第八十七條第二項，
    道路交通案件處理辦法第二十條前段，裁定如主文。
中    華    民    國    98    年    7     月    1     日
                  交通法庭    法  官  周玉蘭
以上正本證明與原本無異。
如不服本裁定應於送達後五日內向本院提出抗告狀 (應附繕本)
並敘述抗告之理由。
                              書記官  黃泰能
中    華    民    國    98    年    7     月    1     日


司法院資訊處製作；財團法人民間司法改革基金會備份。
